【裁判字號】    89,訴緝,180
【裁判日期】    900430
【裁判案由】    毒品危害防制條例
【裁判全文】
臺灣板橋地方法院刑事判決                        八十九年度訴緝字第一八０號
    公  訴  人  臺灣板橋地方法院檢察署檢察官
    被      告  乙○○
    選任辯護人  黃國堂律師
右列被告因違反肅清煙毒條例案件，經檢察官提起公訴（八十六年度偵字第四七九三
號 ），甲○判決如左：
    主  文
乙○○連續販賣毒品，累犯，處有期徒刑捌年，扣案之分裝海洛因之吸管貳枝、電子
秤壹台及犯罪所得之財物新臺幣柒仟元均沒收。
    事  實
一、乙○○於民國七十八年二月間因違反肅清煙毒條例（販賣及施用毒品）案件，經
    臺灣臺北地方法院判處應執行有期徒刑七年，經上訴後，由臺灣高等法院判決上
    訴駁回，於七十八年九月二十五日確定；又因違反麻醉藥品管理條例案件，經臺
    灣臺北地方法院判處有期徒刑七年，嗣於八十年二月八日經同一法院裁定減刑並
    合併定其應執行刑為有期徒刑七年三月，於八十四年八月二十六日執行完畢，猶
    不知悔改。其明知海洛因係肅清煙毒條例第二條所規定之毒品，不得非法持有及
    販賣，竟基於販賣海洛因之概括犯意，先於不詳之時地，向真實姓名年籍不詳綽
    號「不良（即林國良）」之成年男子以每三．七公克海洛因，價格為新臺幣（下
    同）二萬元之代價（即每公克為五千四百零五．四元），予以購入重量不詳之海
    洛因，以取得貨源，而於八十六年一月五日十六時許，在臺北縣新莊市○○路財
    源戲院，以海洛因一小包（約０．五公克）三千元之代價（即每公克為六千元）
    販賣給丁○○一次，並於八十六年二月農曆年（即八十六年二月七日）前及同年
    二月十七日各以同一價格，在同一地點，分別販賣海洛因一小包（價金二千元）
    給丁○○各一次，總計三次。嗣於八十六年二月十九日凌晨二時四十五分許，經
    警在臺北縣新莊市○○街五十九巷十號三樓丙○○之住處，查獲同案被告丙○○
    及丁○○（該二人均業經甲○以八十六年度訴字第二二五０號判決在案），復依
    同案被告丁○○之供述，而於同日八時許，在臺北縣新莊市○○路二五五巷六十
    號二樓乙○○之住處，首次查獲乙○○，並扣得毒品海洛因三包（驗餘淨重三．
    五九公克）、安非他命一瓶及七包（毛重計十公克）、注射針筒十枝、分裝海洛
    因之吸管二枝、吸食玻璃球一個及現金五萬元；另於八十六年五月十三日凌晨二
    時許，在臺北縣新莊市○○路四九三巷四十四號一樓乙○○之住處，為警再次查
    獲，並扣得海洛因二包（驗餘淨重一．一八公克）、注射針筒三枝、分裝袋八十
    個及電子秤一台（乙○○所涉施用海洛因及吸食安非他命部分，分別經檢察官移
    送甲○以八十六年度訴字第一五一四號併辦及臺灣士林地方法院併辦）。
二、案經臺北縣警察局三重分局報請臺灣板橋地方法院檢察署檢察官偵查起訴。
    理  由
一、訊據被告乙○○矢口否認有上開販賣海洛因之犯行，辯稱：扣案之毒品海洛因及
    其餘之物，係伊所有供己施打海洛因所用之物，並非供販賣海洛因之用，伊並未
    販賣海洛因給丁○○，丁○○之供詞前後不一，不可採信云云。
二、經查，右揭事實，業據被告乙○○各於警訊時、偵查中及甲○審理時供稱「海洛
    因係我向真實姓名年籍不詳綽號不良（即林國良）之成年男子以每三．七公克海
    洛因二萬元購得；我有收他（即丁○○）二千元；0000000之電話號碼是
    伊在使用；伊之綽號為眼鏡」等語，復據證人即同案被告丁○○分別於警訊時及
    甲○審理時供稱「我是八十六年一月五日二十二時許，在丙○○住處（即臺北縣
    新莊市○○街五十九巷十號三樓）開始施打，共施打二次，第二次是在今日（即
    八十六年二月十九日）凌晨一時許，也是一樣，在丙○○住處施打；我與丙○○
    施打的海洛因是我向一姓林的男子以三千元之價購得一小包；我只有於八十六年
    一月五日十六時許，在臺北縣新莊市○○路財源戲院，以三千元向林姓男子購得
    海洛因一次；乙○○之綽號為眼鏡，住臺北縣新莊市○○路二五五巷六十號二樓
    ，電話0000000，因我去過他家中打過數次麻將，所以知道住址及電話；
    現警方依我所提供資料而查獲之乙○○即我所指稱之乙○○；乙○○即為我之前
    所提之林先生；乙○○之海洛因每三千元約可購得約０．五公克；賣我海洛因的
    確實是綽號為眼鏡的成年男子，我是於八十六年一月五日下午四時許，在臺北縣
    新莊市○○路財源戲院，向綽號為眼鏡的成年男子，用三千元買０．五公克之海
    洛因」等語；證人即同案被告丙○○各於警訊時、偵查中及甲○審理時供稱「我
    與丁○○共用一枝針筒在我住處一起施打海洛因二次；我打的二次海洛因是跟丁○○一起出錢買的，每次各（出）一千元；海洛因係我與丁○○共同合資購買，
    到新莊市財源戲院購買，由丁○○帶至我住處；我於八十六年二月農曆年前及同
    年二月十七日與丁○○合資購買計二次」等語，由此可知，同案被告丁○○至少
    有向被告購買海洛因計三次（即八十六年一月五日下午四時許及八十六年二月農
    曆年前及同年二月十七日）。且本件係經警於八十六年二月十九日凌晨二時四十
    五分許，在臺北縣新莊市○○街五十九巷十號三樓丙○○之住處，查獲同案被告
    丙○○及丁○○，而依同案被告丁○○之供述，於同日八時許，在臺北縣新莊市
    ○○路二五五巷六十號二樓乙○○之住處，首次查獲乙○○，並扣得毒品海洛因
    三包（驗餘淨重三．五九公克）、安非他命一瓶及七包（毛重十公克）、注射針
    筒十枝、分裝海洛因之吸管二枝、吸食玻璃球一個及現金五萬元，復於八十六年
    五月十三日凌晨二時許，在臺北縣新莊市○○路四九三巷四十四號一樓乙○○之
    住處，再次查獲乙○○，並扣得海洛因二包（驗餘淨重一．一八公克）、注射針
    筒三枝、分裝袋八十個及電子秤一台等情，亦據證人即警員陳玉麟於偵查中（見
    偵查卷第九十一頁反面至九十二頁反面）及甲○審理時（見被告通緝到案前之八
    十六年度訴字第二二五０號刑事卷第九八頁）結證明確，並有如事實欄所示之物
    扣案可佐，其中扣案之海洛因三包（驗餘淨重三．五九公克）即被告於八十六年
    二月十九日八時許經警查獲時所扣得之疑似海洛因之白粉一包，經甲○依職權送
    請法務部調查局鑑定結果，確定係海洛因之事實，亦有該局八十六年三月二十七
    日（八六）陸字第八六二二四九三二號鑑定通知書一紙在卷可憑。至證人丁○○
    嗣後於甲○審理時雖翻異前供而結證稱「我沒有指認被告乙○○販賣海洛因給我
    ，是警方自己寫的，沒給我看只要我簽筆錄，我根本沒有向被告買過海洛因；做
    筆錄之警察要我承認是被告賣的，否則要刑求我，但事實上警察並沒有刑求我，
    被告之綽號不是眼鏡．．．．」云云，惟查，本件係證人丁○○先遭警查獲，復
    依其供述及當場指認被告本人，而查獲被告之事實，其證據業如前述，且訊據證
    人即為丁○○製作筆錄之警員黃松吉亦到庭結證稱並未刑求丁○○或恐嚇丁○○
    供出毒品上線等語在卷，則依案重初供之經驗法則，證人丁○○既係在自由意識
    下供述，應以其在警訊時之證詞較為可採。是被告所為上開之辯解，尚無足採。
    事證明確，被告之犯行應堪認定。
三、按海洛因係肅清煙毒條例第二條所規定之毒品，不得非法持有及販賣。被告乙○○於上開時地販賣海洛因給丁○○三次，其事實及證據均業如前述，核其所為，
    係犯肅清煙毒條例第五條第一項之非法販賣毒品罪。公訴人就被告八十六年一月
    五日十六時許之非法販賣毒品犯行雖漏未起訴，甲○認此部分與本案論罪科刑（
    即已起訴）部分有連續犯之裁判上一罪關係，亦為起訴之效力所及，甲○應併予
    審理，附此明。又被告行為（犯罪）後，肅清煙毒條例業於八十七年五月二十
    日修正公布施行，於同年月二十二日生效，原條例名稱改為毒品危害防制條例，
    被告所犯非法販賣毒品海洛因部分，上開毒品危害防制條例第四條第一項之法定
    刑，經修正提高為「處死刑或無期徒刑；處無期徒刑者，得併科新臺幣一千萬元
    以下罰金」（即肅清煙毒條例第五條第一項），依刑法第二條第一項但書之規定
    ，應適用較有利於被告之法律即肅清煙毒條例第五條第一項。被告上開販賣毒品
    海洛因前後之持有毒品海洛因之低度行為，應為其販賣毒品海洛因之高度行為所
    吸收，不另論罪。被告先後三次非法販賣毒品之犯行，時間緊接，罪名相同，顯
    係基於概括犯意而為，為連續犯。又被告曾受如事實欄所述有期徒刑之執行完畢
    ，此有臺灣高等法院檢察署刑案紀錄簡覆表一紙在卷可稽，其於五年以內再犯本
    件有期徒刑以上之罪，為累犯。上開非法販賣毒品罪之法定刑為死刑或無期徒刑
    ，依刑法第六十四條第一項及第六十五條第一項不得加重。按施用毒品海洛因將
    對人體產生莫大之戕害，被告意圖營利，竟漠視毒品對人體之危害，而為上揭販
    賣毒品行為，其惡性非輕，惟被告每次販賣之數量及價格為三千至二千不等，實
    際獲利不多，若科處法定之刑，則顯有情輕法重，而情堪憫恕之情形，爰依刑法
    第五十九條之規定酌量減輕其刑。爰審酌被告有上開構成累犯之前科，其生活狀
    況、智識程度，被告為謀私利而販賣海洛因，對於他人身心及社會治安均構成莫
    大之危害，但其每次販賣之數量及價格為三千至二千不等，實際獲利不多，其犯
    罪之動機、目的、手段、所生之危害及犯罪後猶飾詞狡辯之態度等一切情狀，量
    處如主文所示之刑，以示懲儆。
四、扣案之分裝海洛因之吸管二枝及電子秤一台，均非專供施用煙毒之器具，而係被
    告所有供犯本案之罪所用之物，業據其於警訊及甲○審理時供明係其所有供施用
    海洛因之用在卷，被告雖未自白販賣海洛因，但依上開販賣海洛因之事證而言，
    被告係持之分裝海洛因予以販賣至明；又被告販賣毒品海洛因所得之財物，總計
    七千元（含一次三千元及其餘二次各二千元），均應依肅清煙毒條例第十三條第
    一項之規定宣告沒收。至扣案之毒品海洛因三包（驗餘淨重三．五九公克）及注
    射針筒十枝，均係被告所有供施用毒品海洛因所用或預備之物；扣案之現金五萬
    元，並非販毒所得，亦據被告供明在卷，復查無證據足資證明係供本件販毒所用
    或預備之物，或係因本件販毒所得之物；扣案之安非他命一瓶及七包（毛重計十
    公克）及吸食玻璃球一個，均係被告所有供吸食安非他命所用或預備之物，亦據
    被告供明在卷，均與本案無涉，甲○即無從宣告沒收。另扣案之海洛因二包（驗
    餘淨重一．一八公克）、注射針筒三枝及分裝袋八十個，係均係被告所有供施用
    毒品海洛因所用或預備之物，亦據被告供明在卷，且經甲○以八十六年度訴字第
    一五一四號判決宣告沒收銷燬或沒收，有上開判決一份附卷可稽，均與本案無涉
    ，甲○亦無從宣告沒收，併予明。
五、公訴意旨另以：被告乙○○基於販賣海洛因之概括犯意，於八十六年二月十七日
    以後起至同年二月十九日止，以每小包海洛因（零點五公克）三千元之代價，販
    賣予丁○○，而認被告涉有肅清煙毒條例第五條第一項之非法販賣毒品罪云云。
    按犯罪事實，應依證據認定之，無證據不得推定其犯罪事實；不能證明被告犯罪
    者，應諭知無罪之判決，刑事訴訟法第一百五十四條及第三百零一條第一項分別
    定有明文。訊據被告乙○○矢口否認有於上開時間內販賣海洛因予丁○○，辯稱
    「我有收他（即丁○○）二千元，但我沒有賣他毒品」等語，而同案被告丁○○
    於警訊時供稱「我今日（即八十六年二月十九日）凌晨一時許，也打電話給他（
    即乙○○），欲向他購買，．．．後來因我身上的錢不夠才未成交」等語，復於
    甲○審理時改稱「因我在過年時與朋友謝瑞熙（綽號阿丁）到乙○○家中打麻將
    ，欠他二千元，我在丙○○家中打電話給乙○○，說要還你二千元，正好警察有
    錄音，才循線查獲」等語，其所供前後不一，不足採信，此外，復查無其他積極
    之證據足資證明被告有此部分之犯行，依上開說明，不能證明被告犯罪，自應諭
    知無罪之判決，惟公訴人認此部分與上開論罪科刑之非法販賣毒品部分，有連續
    犯之裁判上一罪關係，故不另為無罪之諭知。
據上論斷，應依刑事訴訟法第二百九十九條第一項前段，肅清煙毒條例第五條第一項
、第十三條第一項，刑法第十一條前段、第二條第一項但書、第五十六條、第四十七
條、第五十九條，判決如主文。
本案經檢察官楊仲農到庭執行職務
中      華      民      國       九十       年     四     月    三十    日
                      臺灣板橋地方法院刑事第一庭
                                          法  官  楊  千  儀
右正本證明與原本無異。
如不服本判決應於送達後十日內向甲○提出上訴狀。
                                          書記官  吳  河  東
中      華      民      國       九十       年     五     月     四     日
附錄本案論罪科刑法條全文：
肅清煙毒條例第五條
販賣、運輸、製造毒品﹑鴉片或麻煙者，處死刑或無期徒刑。販賣、運輸、製造抵癮
物品或販賣、運輸罌粟種子者，處無期徒刑或七年以上有期徒刑，得併科新臺幣二十
萬元以下罰金。
販賣、運輸、製造專供製造或施用煙毒之器具者，處一年以上七年以下有期徒刑，得
併科新臺幣二十萬元以下罰金。
意圖製造鴉片而栽種罌粟者，處死刑或無期徒刑。


司法院資訊處製作；財團法人民間司法改革基金會備份。
